臺灣高等法院刑事判決
109年度上訴字第397號
上  訴  人  
即  被  告  朱愷泉

                    設籍新北市○○區○○路000○0號（新北○○○○○○○○）

選任辯護人  許永昌律師
上列上訴人因詐欺案件，不服臺灣臺北地方法院107年度訴字第5
12號、第663號，中華民國108年8月27日第一審判決（起訴案號
：臺灣臺北地方檢察署107年度偵字第13113號、第13341號、第1
5896號、第16073號），及移送併辦（臺灣新北地方檢察署107年
度偵字第29674號），提起上訴，本院判決如下：
    主  文
原判決關於甲○○部分撤銷。
甲○○犯附表一編號1至5之罪，各處該附表編號本院判決欄所示之
刑。應執行有期徒刑壹年捌月。
扣案如附表三編號1所示行動電話壹支（含SIM卡壹張），沒收。
未扣案之犯罪所得新臺幣壹仟元，沒收，於全部或一部不能沒收
或不宜執行沒收時，追徵其價額。
    犯罪事實
一、緣有自稱「劉家恩」、「SUNNY」及身分不詳之成年人等三
    人以上共組詐欺集團，其分工模式為：由機房成員對被害人
    施用詐術使之陷於錯誤，並依指示將款項匯至指定之人頭帳
    戶而交付財物；由取簿手成員依指示前往特定處所領取裝有
    人頭帳戶存摺、提款卡等資料之包裹並藏放在草叢等指定之
    隱蔽處所；再由車手成員依指示前往該地點取回包裹，並持
    其內人頭帳戶之提款卡提領被害人匯入之款項，再將贓款攜
    至指定地點交給負責收水之成員，牟取不法利益。甲○○（原
    名朱永新，於民國107年5月16日更名為甲○○）於107年4月28
    日某時，見「劉家恩」在社群軟體FACEBOOK打工兼差社團內
    刊登內容為：「急徵、類似快遞、薪資1000至1200、無須面
    試」之徵才廣告，遂以如附表三編號1所示手機（下稱甲○○
    手機）與「劉家恩」以通訊軟體LINE聯繫應徵工作，經「劉
    家恩」告知工作內容大致為：送件及取件，亦即依指示於某
    段時間至大臺北地區某行政區區域內選定附近公寓住址或超
    商地址告知「劉家恩」，或由「劉家恩」指定抵達地點，使
    「劉家恩」得委請物流業者派送包裹至該處或其他地點命甲○○領取，待甲○○向物流業者提及「劉家恩」告知之收件人姓
    名、電話而付款並以自己之名義簽收包裹後，再將該包裹放
    置到「劉家恩」指定隱密處所之塑膠袋內，該塑膠袋內即裝
    有甲○○代墊包裹等成本費用及每趟新臺幣（下同）1,000元
    左右之報酬，甲○○應允之，即自同年月30日起加入該詐欺集
    團，負責領簿手即收送人頭帳戶之存摺及提款卡之工作（甲○○參與犯罪組織及附表二行為前涉嫌詐欺部分，業經檢察官
    另案起訴，由臺灣臺北地方法院以109年度訴字第26號案審
    理中），基於三人以上共同詐欺取財，及隱匿特定犯罪所得
    所在、去向之洗錢犯意聯絡，由甲○○於附表二編號1至5所示
    之領取包裹時地領取內有人頭帳戶存摺、提款卡之包裹，依
    「劉家恩」指示放置於指定隱蔽地點後，由集團車手成員黃
    仕泓（另案審理）、周佩賢（本案判處應執行有期徒刑2年2
    月，未上訴而確定）或不詳姓名之成員出面取走該包裹內人
    頭帳戶提款卡，同時所屬詐騙集團成員分別於附表二編號1
    至5所示時間、以各該編號所示手法向各被害人行騙，使各
    該被害人陷於錯誤，依指示匯款至詐欺集團所掌控之前開人
    頭帳戶內（各被害人匯款之時間、金額及帳戶，均詳如附表
    二所示），車手成員再以前開人頭帳戶之提款卡提領贓款交
    回集團，以此方式迂迴層轉，隱匿該詐欺之犯罪所得之所在
    、去向，而遂行詐騙。嗣因本案被害人察覺遭騙而報警處理
    ，經警調閱監視器循線追查，逮捕黃仕泓（另案辦理）等人
    ，於107年5 月29日晚上10時許，持臺灣臺北地方檢察署（
    下稱臺北地檢）檢察官核發之拘票，在臺北市○○區○○○路0段
    000巷00號前拘提甲○○到案，並扣得如附表三編號1所示供本
    案犯罪聯絡使用之行動電話1支（含SIM卡1張），而查悉上
    情。
二、案經乙○○、戊○○、丙○○、己○○訴由內政部警政署刑
    事警察局移送及臺北市政府警察局中正第二分局報告臺灣臺
    北地方檢察署檢察官偵查起訴及移送併辦，及臺灣新北地方
    檢察署檢察官偵查後移送併辦。
    理  由
壹、證據能力
    本判決認定事實所引用之供述及非供述證據，並無證據證明
    係公務員違背法定程序所取得，檢察官均同意有證據能力，
    上訴人即被告甲○○（下稱被告）及其選任辯護人除就證人即
    共犯黃仕泓、周佩賢於警詢之供述主張無證據能力，其餘證
    據之證據能力均無異議（本院卷第102至105頁），本院審酌
    該等證據資料製作時之情況，亦無違法不當及證明力明顯過
    低之瑕疵，認作為證據應屬適當，依刑事訴訟法第158條之4
    反面解釋及第159條至第159條之5規定，均有證據能力。至
    於被告及其辯護人就證人黃仕泓、周佩賢於警詢之供述爭執
    其證據能力，且此部分為審判外陳述，依刑事訴訟法第159
    條第1項規定，無證據能力。
貳、實體方面
一、認定犯罪事實所憑之證據及理由
    訊據被告固坦承依「劉家恩」指示，於附表二編號1至5「裝
    載該帳戶存摺提款卡包裹之資料、領取時間及地點」欄所示
    時間、地址附近，領取包裹，而包裹內裝有附表二編號1至5
    「金融機構人頭帳戶欄」所示帳戶之存摺、提款卡（但被告
    辯稱不知內容物，另詳後述），之後將包裹放置在指定處所
    之塑膠袋內等情，惟否認犯加重詐欺及洗錢等罪，辯稱：我
    沒有加入詐欺集團，僅係於網路應徵而從事快遞工作，幫忙
    取件、交件，不知道包裹內是甚麼東西，沒有與「劉家恩」
    共同犯詐欺罪等語；辯護人為被告辯護稱：被告係於網路上
    應徵快遞工作，並非集團成員，其聽從「劉家恩」指示而領
    交包裹，不知內容物為何，所參與者也非詐欺取財之構成要
    件行為，與其他詐欺正犯間並不相識，無犯意聯絡，且不知
    該集團成員有三人以上，縱使成立犯罪，所為亦僅屬普通詐
    欺取財罪之幫助犯等語。經查：
　㈠被告依「劉家恩」指示，於附表二編號1至5「裝載該帳戶存
    摺提款卡包裹之資料、領取時間及地點」欄所示時間、地址
    附近，領取裝有各該編號「金融機構人頭帳戶欄」所示帳戶
    之存摺、提款卡之包裹（被告辯稱不知內容物部分，詳後述
    ）並放置在指定處所之塑膠袋，且附表二編號1至5所示被害
    人，因遭詐騙集團施以詐術而陷於錯誤，分別匯款至該等帳
    戶之情（各被害人匯款之時間、金額及帳戶，均詳如附表二
    所示），業據被告於警詢、偵查、原審及本院審理時均坦認
    在卷，並有各該附表編號證據出處欄所示關於被害人受騙匯
    款及被告領取包裹、車手黃仕泓及周佩賢提領被害人匯入款
    項之各項證據資料在卷可憑。
　㈡被告雖辯稱僅受「劉家恩」雇用擔任快遞工作，並未與之共
    犯加重詐欺取財罪，且不知成員有三人以上云云。但查：
　⒈共同正犯因相互間利用他方之行為，以遂行其犯意之實現，
    本於責任共同之原則，共同正犯應對所參與犯罪之全部事實
    負責，且共同正犯之意思聯絡，原不以數人間直接發生者為
    限，即有間接之聯絡者，亦包括在內（最高法院77年台上字
    第2135號判例、100年度台上字第692號、第599號判決意旨
    參照）；又以合同之意思而參加犯罪，即係以自己犯罪之意
    思而參與，縱其所參與者為犯罪構成要件以外之行為，仍屬
    共同正犯。是於集團式之犯罪，原不必每一共犯均有直接聯
    繫，亦不必每一階段均參與，祇須分擔犯罪行為之一部，即
    應對於全部所發生之結果共同負責，且倘犯罪結果係因共同
    正犯之合同行為所致者，無論出於何人所加工，在共同正犯
    間均應同負全部之責，並無分別何部分為孰人下手之必要。
    集團犯罪多有其分工，缺一環節即無從畢其功完成全部犯罪
    計畫，而詐欺集團之通常犯罪模式更是經過縝密分工，除集
    團核心成員負責研擬詐騙方式，指揮成員執行詐騙並享有分
    派報酬權限外，成員中亦有負責對被害人實施詐術者，或負
    責蒐集傳遞所需使用之人頭帳戶資料者，及負責實際出面與
    被害人接觸或自人頭帳戶提款轉帳之人、收取該等贓款之人
    ，從而負責參與蒐集傳遞人頭帳戶資料之人雖未直接分擔施
    用詐術、出面與被害人接觸、實際取款之犯行，卻仍屬於集
    團實現詐欺取財行為不可或缺之角色，各成員間以共同達成
    不法所有之犯罪目的，而應就其他詐欺集團成員實行之行為
    ，共同負責。再現今詐欺集團為逃避追訴、處罰，利用各種
    手段切斷資金流向，由取簿手負責領取內含人頭帳戶提款卡
    等資料之包裹後送交車手，車手領得被害人遭詐騙之款項後
    在上繳給集團，成員間朋分利潤，獲取報酬，當係以自己犯
    罪之意思而共同參與犯罪，自應論以正犯，與集團成員間彼
    此是否照面或熟識無涉。
　⒉查被告於警詢、偵訊及原審中供稱：係在臉書社團看見「劉
    家恩」所刊登「急徵、類似快遞、薪資1000至1200、無須面
    試」之徵才廣告，而與「劉家恩」以LINE聯繫，不知「劉家
    恩」真實姓名、特徵與聯繫方式，「劉家恩」告知工作內容
    類似快遞工作，其在大臺北地區負責幫忙收送貨、上班時間
    上午9時起至晚上6時止；此後「劉家恩」即於平日指示行政
    區及抵達時間，其抵達未久，「劉家恩」便告知具體地址，
    或由其找尋合適地址告知「劉家恩」，「劉家恩」即請物流
    業者送至該地址，並即時說明收件人電話姓名令其簽收，其
    會先代墊費用，再依指示至特定地點（如草叢或花圃內）找
    尋塑膠袋，此時其會開啟視訊供「劉家恩」確認，並於放置
    包裹之同時取出塑膠袋內已放置之報酬1,000元及代墊費用
    後，「劉家恩」就會命其離去；其做過約10餘次，未曾開拆
    包裹，一開始確實懷疑為何包裹不直接配送至指定地點，甚
    至放置在草叢內，但嗣後未再多想而不疑有他，因在創業中
    需多賺錢等語（偵13341卷第17頁背面至18頁、第43至45頁
    、第72頁背面至73頁；偵16073卷第3頁背面至6頁背面；原
    審訴512卷二第229頁）。被告上開所供收取包裹後再依「劉
    家恩」指示將包裹放入路邊草叢等隱密處之情，核與擔任集
    團取款車手之證人即同案被告周佩賢於原審審理時證稱：「
    SUNNY」叫我去指定地點拿塑膠袋，裡面放有提款卡，他會
    再跟我說要領多少錢。都是在巷子內或是草叢等隱密地方拿
    到的。我與放提款卡的人不認識，也沒有接觸過。並指認10
    7年5月24日監視器影像中戴藍色安全帽之人（即被告），看
    過他放提款卡。有時我會準備塑膠袋，並放入「SUNNY」所
    指定之1,000元到3,000元之金額等語（原審訴512號卷二第3
    77至384頁）；證人黃仕泓於原審審理時證稱：「SUNNY」要
    我提款時，才叫我去指定地點拿提款卡，叫我找附近的花盆
    或草叢拍照給他們，他們會叫人去放卡片，並指認看過被告
    在指定地點放提款卡，但兩人間並沒有聯繫照面等語（原審
    訴512號卷二第385至389頁）相符。且觀之卷附被告甲○○與
    「劉家恩」間行動通訊軟體line對話紀錄擷圖（原審訴512
    卷三第7至23頁），不論是被告應徵工作之過程，以及接受
    「劉家恩」委託收交快遞貨物之模式，及每趟可收取1,000
    元之不相當報酬，顯與一般正常快遞公司收單後派件遞送之
    流程及計費方式不合，況且先自其他物流業者簽收領取後，
    不逕交予收件者，反而放置在草叢、花圃之塑膠袋內，又可
    從袋內直接領取本趟之報酬，以此迂迴輾轉之方式遞交包裹
    、收取報酬，依被告自述高中畢業之智識程度、有工作經驗
    （本院卷第160頁），對於此等來路不明、簡易、高薪又毋
    庸面試，且內容顯不合常理之遞送包裹工作，事涉非法，當
    無不知之理。至於辯護意旨以被告並非自始即將包裹放置隱
    密處所，且被告曾向「劉家恩」詢問過公司名稱，以及媒體
    少有報導領交簿手之訊息等節，認被告並不知參與詐騙犯行
    ，但被告自107年4月底應徵此份工作，到同年5月29日遭查
    獲，歷時將近1個月，對於此種異常之工作模式也自承感到
    懷疑過，縱曾向「劉家恩」提問公司名稱，未獲置理，被告
    竟也不在意，繼續接受指派工作，其所辯不知非法云云，即
    難採信。
　⒊被告雖辯稱：不清楚包裹之內容物為何云云。但近年詐騙集
    團猖獗，各式各樣詐欺取財案件層出不窮，詐騙集團為免檢
    警查緝，業已發展成分層負責，由首腦遠端操控，分由集團
    成員對大眾施以詐術，再以所取得之人頭帳戶提款卡提領款
    項等各項事務之模式，均由政府、媒體多所披露宣傳，觀之
    被告與「劉家恩」間line對話紀錄擷圖所示（原審訴512卷
    三第7至8頁），被告應徵工作時，「劉家恩」於107年4月28
    日已提及「因為我自己本身是做小額和保險的客戶會寄文件
    」，則以一般小額信貸有資力審核及款項撥付、還款等流程
    ，均涉及金融帳戶資料之使用，故雙方言談之間已透露所寄
    交之文件與金融帳戶相關訊息。再細繹被告與「劉家恩」間
    對話紀錄擷圖（原審訴512卷三第7至236頁），被告曾一度
    詢問可否由管理員代收，經「劉家恩」否決其提議後，被告
    確認「劉家恩」係要求找尋類似公寓之大門門牌拍攝照片傳
    送予「劉家恩」決定寄送地址，且告知之地址毋庸經住戶同
    意，僅在物流業者送達前必須抵達以便取貨後，即數度拍攝
    門牌照片傳予「劉家恩」，更與「劉家恩」討論其等足跡尚
    未抵達之大臺北地區行政區域，甚至表示「這家是住宅耶，
    並不是樓層的，這樣不是很容易被發現」、「欸，不行，下
    次不能寄在這裡，因為被發現了，屋主有出來，宅配還在跟
    屋主談論，這樣很容易被發現」等情（原審訴512卷三第58
    至62頁、第207至209頁、第214頁、第233頁），更徵被告早
    已獲悉該等包裹確涉不法情事而需隱蔽行事。且被告自承已
    多次收領「劉家恩」指示之包裹，以各包裹外包裝形式，及
    其中不乏有品名直接載「文件」者，依被告自身之智識及經
    驗，已可察覺「劉家恩」指示工作內容不僅不與前來領取包
    裹之人碰面，且毋須任何專業技術、單純領交包裹即能獲得
    不含車資、領取包裹等成本之1,000元高額報酬，顯有違常
    理，當知悉包裹內係財產犯罪所需帳戶存摺及提款卡。至於
    辯護人稱包裹品名中有載「3C」者，符合購買行動電話時提
    供短期保險而有文件往返之商業模式，並提出中華電信之廣
    告單（本院卷第65頁），據此主張被告主觀上並無知悉事涉
    詐欺云云，但即便如辯護人所述，也是消費者與電信業者、
    保險公司間之交易，合法業者不會使用上述迂迴取貨、藏置
    隱密處交貨之方式傳遞文件、貨品，自不待言。綜上，被告
    為獲取報酬，以自己犯罪之意思而共同參與犯罪，即便與詐
    騙集團其他成員間互不相識，然其等既知該詐騙集團內除自
    己外還有負責其他工作之成員，足認其係在合同意思範圍內
    ，各自分擔犯罪行為之一部，並相互利用他人行為，以達遂
    行犯罪之目的，自應論以共同正犯，並對於全部所發生之結
    果共同負責。辯護意旨認被告所為係幫助犯乙節，尚難憑採
    。
　⒋被告另辯稱其僅與「劉家恩」用手機聯絡，並不知有其他成
    員云云。但近年迭經媒體普遍報導詐欺集團之相關犯罪行徑
    ，且不乏見有檢警偵辦破獲詐欺集團時，涉案人動輒數十人
    之報導，一般民眾對於該等集團成員人數眾多、分工縝密應
    無不知之理。且自被告與「劉家恩」間line對話紀錄以觀（
    原審訴512卷三第7至236頁），「劉家恩」數度表示要聯繫
    同事，亦會傳送同事拍攝之地點照片予被告，甚至稱會讓「
    新人」去取件等節（原審訴512卷三第22頁、第65頁、第116
    頁、第169頁、第271至272頁），且被告於偵查中亦供稱：
    我把包裹放到袋子後，「劉家恩」就會叫我趕快離開現場，
    以便另一個車手來取包裹等語（偵13341號卷第44頁），則
    被告雖與車手成員未直接接觸，集團成員中縱僅有「劉家恩
    」透過通訊軟體與被告聯繫，但被告應知除「劉家恩」外，
    尚有一名放置金錢、領取包裹之「同事」，堪認被告知悉本
    案詐騙集團連同其個人在內已達三人以上無誤，被告於審理
    時辯稱不知有其他成員，辯護人亦為被告辯護稱被告所為不
    該當刑法加重詐欺罪等節，並無可採。
　㈢按洗錢防制法業於105年12月28日修正公布，並於106年6月28
    日生效施行（下稱新法）。修正前該法（下稱舊法）第1 條
    揭櫫之立法目的為「防制洗錢，追查重大犯罪」，而本次修
    法後修正為「為防制洗錢，打擊犯罪，健全防制洗錢體系，
    穩定金融秩序，促進金流之透明，強化國際合作」，其立法
    目的及保護法益，已自單純國家對重大（特定）犯罪之追訴
    及處罰，擴增至防制洗錢體系之健全、金融秩序之穩定及透
    明金流軌跡之建置。至於洗錢犯罪本質在於影響合法資本市
    場並阻撓偵查，且洗錢之行為包含處置（即將犯罪所得直接
    予以處理）、多層化（即為使偵查機關難以追查金流狀況，
    以迂迴層轉、化整為零之多層化包裝方式，掩飾或隱匿特定
    犯罪所得）及整合（即收受、持有或使用他人犯罪所得，使
    該犯罪所得披上合法之外衣，回歸正常金融體系）等各階段
    行為，其模式不祗一端，故為澈底打擊洗錢犯罪，新法乃參
    照相關國際標準建議及公約之洗錢行為定義，將洗錢行為之
    處置、多層化及整合等各階段，全部納為洗錢行為，而於新
    法第2條規定：「本法所稱洗錢，指下列行為：一、意圖掩
    飾或隱匿特定犯罪所得來源，或使他人逃避刑事追訴，而移
    轉或變更特定犯罪所得。二、掩飾或隱匿特定犯罪所得之本
    質、來源、去向、所在、所有權、處分權或其他權益者。三
    、收受、持有或使用他人之特定犯罪所得。」以求與國際規
    範接軌。從而，行為人對於特定犯罪所得，基於洗錢之犯意
    ，參與整體洗錢過程中任一環節之處置、分層化或整合行為
    ，致生新法所保護法益之危險者，即應屬新法所欲禁絕之洗
    錢行為，至該行為是否已使特定犯罪所得轉換成合法來源之
    財產，則非所問。而上開第1款之洗錢行為，祗以有掩飾或
    隱匿特定犯罪所得來源之意圖，與「移轉」或「變更」特定
    犯罪所得之行為，即為已足，不以有掩飾或隱匿特定犯罪所
    得來源之行為為必要。所稱「移轉特定犯罪所得」，係指將
    刑事不法所得移轉予他人，以達成隱匿效果而言；所謂「變
    更特定犯罪所得」，乃指將刑事不法所得之原有法律或事實
    上存在狀態予以變更而達成隱匿效果。至所意圖隱匿者究為
    自己、共同正犯或他人之特定犯罪所得來源，皆非所問。又
    上述第2款之洗錢類型，固多以迂迴曲折之方式輾轉為之，
    但不以透過多層之交易活動為限，且掩飾或隱匿之管道是否
    為共同正犯或其他第三人，亦可不問。因而過往實務見解認
    為，行為人對犯特定犯罪所得之財物或利益作直接使用或消
    費之處分行為，或僅將自己犯罪所得財物交予其他共同正犯
    ，祗屬犯罪後處分或移轉贓物之行為，非本條例所規範之洗
    錢行為，已與新法所規定之洗錢態樣有所扞格。蓋行為人如
    意圖掩飾或隱匿特定犯罪所得來源，而將特定犯罪所得直接
    消費處分，或移轉交予其他共同正犯予以隱匿，甚或交由共
    同正犯以虛假交易外觀掩飾不法金流移動，依新法規定，皆
    已侵害新法之保護法益，係屬新法第2條第1 或2款之洗錢行
    為，尚難單純以不罰之犯罪後處分贓物行為視之(最高法院1
    08年度台上字第3993號判決意旨參照)。本案被告所參與之
    加重詐欺罪，為洗錢防制法第3條第1款所稱之特定犯罪，觀
    其犯罪手法，係由不詳同夥施以詐術，且指定將詐騙所得之
    款項匯至人頭帳戶，被告則是負責遞交人頭帳戶之存摺、提
    款卡之包裹給集團擔任車手之成員，由車手出面提領帳戶內
    被害人所匯入遭詐騙之贓款，且將領得贓款交由其他成員取
    走，製造金流斷點，使司法機關難以溯源追查犯罪所得之蹤
    跡與後續犯罪所得持有者，以達隱匿特定犯罪所得之所在及
    去向。被告具備通常智識程度，對於藉此種迂迴之帳戶遞交
    及使用方式，顯與一般持自己之金融卡操作自動櫃員機交易
    之常情不合，其對於藉此得以掩飾或隱匿特定犯罪所得，當
    無不知之理，竟仍執意參與，分擔實行上開行為，是其與同
    夥集團成員間，有隱匿特定犯罪所得所在、去向之洗錢犯罪
    聯絡及行為分擔，亦屬明確。
　㈣綜上，本件事證明確，被告犯行堪以認定，應依法論科。　
二、論罪
  ㈠核被告就附表二編號1至5所為，均係犯刑法第339條之4第1項
    第2款之三人以上共同詐欺取財罪及洗錢防制法第14條第1項
    之洗錢罪。被告所犯附表二編號1至5所示犯行，與「劉家恩
    」及本案詐騙集團成員間（詳附表二各編號「集團成員與負
    責工作」欄所示參與成員）有犯意聯絡、行為分擔，均應論
    以共同正犯。
　㈡刑法上一行為而觸犯數罪名之想像競合犯存在之目的，在於
    避免對於同一不法要素予以過度評價。自然意義之數行為，
    得否評價為法律概念之一行為，應就客觀構成要件行為之重
    合情形、主觀意思活動之內容、所侵害之法益與行為間之關
    連性等要素，視個案情節依社會通念加以判斷。刑法刪除牽
    連犯之規定後，原認屬方法目的或原因結果，得評價為牽連
    犯之二犯罪行為間，如具有局部之同一性，或其行為著手實
    行階段可認為同一者，得認與一行為觸犯數罪名之要件相侔
    ，依想像競合犯論擬（最高法院107年度台上字第1066號判
    決意旨參照）。從而詐欺集團對附表二編號1至5之被害人施
    用詐術而詐得其交付之款項後，另一方面由車手使用被告所
    遞交人頭帳戶之提款卡等資料提領帳戶內款項，再將款項轉
    交集團成員而隱匿之，各犯罪行為間之目的、手段有局部同
    一性，被告以一行為觸犯前開三人以上共同詐欺取財、洗錢
    等罪名，為想像競合犯，應依刑法第55條前段規定，均從一
    重各論以刑法第339條之4第1項第2款之三人以上共同詐欺取
    財罪處斷。起訴書雖漏未起訴洗錢防制法第14條第1項洗錢
    罪，但因此部分事實與檢察官起訴之加重詐欺犯罪事實具有
    想像競合犯之裁判上一罪關係，為起訴效力所及，且經本院
    當庭告知被告所為涉犯此部分罪名，已保障被告防禦權（本
    院卷第137頁、第232頁），本院自得一併審究。又臺灣新北
    地方檢察署檢察官以107年度偵字第29674號案移送併辦之事
    實，及臺灣臺北地方檢察署檢察官以108年度少連偵字第140
    號案移送併辦之事實，與起訴事實相同，本院亦應併與審究
    。另本案起訴事實並未敘及被告所參與者，為具有持續性或
    牟利性之有結構性詐欺集團組織，且關於被告涉嫌在本案犯
    罪行為前，與同一詐欺集團成員共犯其他詐欺取財罪部分，
    亦經檢察官另以被告涉嫌參與犯罪組織罪起訴在案（臺灣臺
    北地方檢察署108年度少連偵字第10號），不應再於本案重
    複評價，併此敘明。
　㈢被告與上揭詐欺集團成員共犯如附表二編號1至5之加重詐欺
    取財罪，遭詐騙之被害人、詐騙時間、匯款金額、時間均有
    所不同，顯係基於各別犯意先後所為，應予分論併罰。
三、撤銷原判決之理由及量刑、沒收
  ㈠原審以被告犯罪事證明確，因予論罪科刑，固非無見，惟查
    ：⒈被告所為同時成立洗錢防制法第14條第1項之一般洗錢罪
    ，並依想像競合論處，原判決漏未審酌本件有洗錢防制法第
    14條第1項之適用，容有未洽。⒉被告於本院審理時與告訴人
    丙○○和解，並依約履行賠償中，原審未及審酌而為刑之量處
    ，且於沒收犯罪所得時亦因此未及斟酌諭知沒收是否過苛，
    均非妥當。被告上訴否認加重詐欺、洗錢等犯行，所執理由
    雖無可採，但原判決既有上開可議之處，應由本院撤銷改判
    。
　㈡爰審酌被告正值青年，於網路求職過程圖不合理之報酬而輕
    率投身本案詐欺集團，擔任取簿手之工作，雖非直接對被害
    人施詐或取得受騙款項，但其所參與分工部分仍為詐欺集團
    完成詐騙所不可或缺之一環，所為可議，應予非難；兼衡其
    犯罪之動機、目的、手段、犯後態度、素行、所擔任之犯罪
    角色及所生損害，暨被告自述高中畢業之智識程度、經濟勉
    持之生活狀況(本院卷第160、254頁)，以及如前述業與告訴
    人己○○、丙○○成立調解、和解等一切情狀，分別量處如附表
    一主文欄所示之刑。本院並審酌被告所犯上開各罪之犯罪態
    樣、手段相同，但被害人不同，侵害之財產法仍然有別，斟
    酌其責任非難重複程度及對全體犯罪為整體之非難評價，並
    兼衡責罰相當與刑罰經濟之原則，依刑法第51條第5款規定
    ，定其應執行刑為有期徒刑1年8月。
  ㈢沒收
  ⒈附表三編號1所示行動電話1支（含SIM卡1張）為被告所有，
    且其係以該手機安裝之通訊軟體，與「劉家恩」聯繫為本案
    犯行時所用一事，據被告供承在卷，屬供犯罪所用之物，爰
    依刑法第38條第2項規定宣告沒收。
　⒉被告供稱：每次包裹收取報酬1,000元（原審訴512卷二第229
    頁），則其拿取如附表二編號1至5所示3個包裹，獲得3,000
    元之報酬，此為未扣案之犯罪不法所得。惟被告已與告訴人
    己○○達成調解，至本院辯論終結前已履行完畢，有被告提出
    之匯款明細在卷可參（本院卷第197頁），另與告訴人丙○○
    成立和解部分，於109年6月2日和解成立當時，已給付10,00
    0元，餘款分期履行中，有和解書可憑（本院卷第175頁），
    被告縱因領取如附表二編號2、3及4、5所示陳耀達、許秀甄
    帳戶而獲報酬各1,000元，但亦已填補該二帳戶涉及之告訴
    人己○○、丙○○損失，倘就此部分所得仍予宣告沒收，有過苛
    之虞，故此部分之犯罪所得不諭知沒收及追徵，僅就被告領
    交附表二編號1之帳戶所獲報酬1,000元，依刑法第38條之1
    第1項、第3項諭知沒收，於全部或一部不能沒收或不宜執行
    沒收時，追徵其價額。
據上論斷，應依刑事訴訟法第369條第1項前段、第364條、第299
條第1項前段，洗錢防制法第14條第1項，刑法第11條前段、第28
條、第339條之4第1項第2款、第55條、第51條第5款、第38條第2
項、第38條之1第1項、第3項，刑法施行法第1條之1第1項，判決
如主文。
本案經檢察官陳建宏提起公訴，檢察官王正皓到庭執行職務。
中　　華　　民　　國　　109 　年　　10　　月　　21　　日
                  刑事第六庭  審判長法　官  劉方慈
                                    法　官  朱嘉川
                                    法　官  許曉微
以上正本證明與原本無異。
如不服本判決，應於收受送達後20日內向本院提出上訴書狀，其
未敘述上訴之理由者並得於提起上訴後20日內向本院補提理由書
（均須按他造當事人之人數附繕本）「切勿逕送上級法院」。
                                    書記官  徐仁豐
中　　華　　民　　國　　109 　年　　10　　月　　21　　日
附錄：本案論罪科刑法條全文
刑法第339條之4
犯第339條詐欺罪而有下列情形之一者，處1年以上7年以下有期
徒刑，得併科1百萬元以下罰金：
一、冒用政府機關或公務員名義犯之。
二、三人以上共同犯之。
證、以廣播電視、電子通訊、網際網路或其他媒體等傳播工具，
前項之未遂犯罰之。
洗錢防制法第14條
有第2條各款所列洗錢行為者，處7年以下有期徒刑，併科新臺幣
500萬元以下罰金。
前項之未遂犯罰之。
前二項情形，不得科以超過其特定犯罪所定最重本刑之刑。 
附表一
編號 犯罪事實 本院判決（主刑部分） 1 附表二編號1 甲○○犯三人以上共同詐欺取財罪，處有期徒刑壹年貳月。 2 附表二編號2 甲○○犯三人以上共同詐欺取財罪，處有期徒刑壹年貳月。 3 附表二編號3 甲○○犯三人以上共同詐欺取財罪，處有期徒刑壹年。 4 附表二編號4 甲○○犯三人以上共同詐欺取財罪，處有期徒刑壹年貳月。 5 附表二編號5 甲○○犯三人以上共同詐欺取財罪，處有期徒刑壹年。 
附表二（時間：民國/金額：新臺幣）
編號  金融機構人頭帳戶  裝載該帳戶存摺提款卡包裹之資料、領取時間及地點  被害人    詐騙時間及方法  匯款時間及金額  集團成員與負責工作  提款時間及金額（不計手續費） 證據出處 （關於受騙匯款之被害人、帳戶所有人及領交簿、提款之證據）         成員 負責工作   １ 屏東內埔郵局（屏東33支）000-00000000000000號帳戶（戶名：温雅雲）  107 年5 月15日下午2 時41分許，收件人「方盛利」、收件地址：臺北市○○區○○路00巷0 號、包裹號碼：0000-0000-0000 乙○○（起訴書附表編號1，告訴） 某詐騙集團不詳成員，於107 年5 月15日下午3 時許，佯裝成乙○○友人假稱需借錢繳費，致乙○○陷於錯誤，因而依假冒之友人指示進行操作而臨櫃匯款。  107 年5 月15日下午5 時36分許匯款150,000 元 甲○○  領交簿  ①同日下午5 時25分21秒提款60,000元。 ②同日下午5 時26分15秒提款60,000元。 ③同日下午5 時27分12秒提款30,000元。 ①證人即告訴人乙○○於警詢證述（偵16073卷第39至40頁） ②證人即該帳戶原所有人温雅雲警詢證述（原審訴512 卷二第141至143頁） ③證人即另案被告黃仕泓於原審之證述（原審訴512 卷二第384至389頁）     ④拍攝到被告甲○○之現場監視器錄影畫面翻拍照片、包裹領取簽收紀錄、車輛詳細資料報表、温雅雲LINE通訊軟體對話紀錄擷圖、包裹顧客留存聯、告訴人乙○○匯款申請書、臺北地院107年度訴字第561號判決、本院108年度上訴字第168號判決，及中華郵政股份有限公司（下稱中華郵政公司）107年10月2日儲字第0000000000號函暨温雅雲帳戶歷史交易清單（偵16073卷第8頁、第12至14頁、第50至54頁背面；他字卷第23頁、第29頁、第77頁；偵16073卷第25至28頁背面、第45至46頁、第44頁背面；原審訴512卷二第403至444頁、第95頁）。       （不詳）  詐騙被害人等         黃仕泓 領款   ２ 渣打商業銀行龍岡分行000-00000000000000號帳戶（戶名：陳躍達）（起訴書誤載為陳「耀」達、玉山銀行中壢分行000-0000000000000號帳戶，均經公訴檢察官當庭更正） 107 年5 月19日中午12時9 分許，收件人「王力雄」、收件地址：臺北市○○區○○街00巷00號、包裹號碼：0000-0000-0000（起訴書誤載為「王力維」，應予更正） 戊○○（起訴書附表編號2，告訴） 某詐騙集團不詳成員，於107 年5 月22日上午11時25分許，佯裝成戊○○友人假稱亟需借款繳費，致戊○○陷於錯誤，因而依假冒之友人指示進行操作而臨櫃匯款。 107 年5 月22日下午2 時許匯款280,000 元 甲○○ 領交簿 ①同日下午2 時50分30秒提款20,000元。 ②同日下午2 時51分8 秒提款20,000元。 ③同日下午2 時51分44秒提款20,000元同日下午2 時56分14秒提款20,000元。④同日下午2 時57分9 秒提款20,000元。 ⑤同日下午2 時58分3 秒提款20,000元。 ⑥同日下午3 時1 分33秒提款20,000元。 ⑦同日下午3 時2 分23秒提款20,000元。 ⑧同日下午3 時3 分6 秒提款20,000元。 ⑨同日下午3 時4 分3 秒提款20,000元。 ⑩同日下午3 時45分8 秒提款30,000 元。 ⑪翌（23）日上午9 時8 分20秒提款20,000元。 ⑫翌（23）日上午9 時9 分13秒提款20,000元。 ⑬翌（23）日上午9 時12分40秒提款9,000元。（僅提領279,000 元，餘1,000元作為提領之手續費使用）。 ①證人即告訴人戊○○警詢證述（偵16073 卷第29頁） ②證人即告訴人丙○○警詢證述（偵16073 卷第33頁） ③證人即該帳戶原所有人陳躍達警詢證述（偵16073 卷第15頁至第16頁） ④拍攝到被告甲○○之現場監視器錄影畫面翻拍照片、包裹領取簽收紀錄、車輛詳細資料報表、包裹顧客留存聯、告訴人丙○○存摺明細、簡訊及通聯紀錄擷圖、陳躍達金融卡及存摺，及渣打銀行107年10月4日渣打商銀字第1070021639號函暨陳躍達帳戶資料（偵16073卷第7頁、第9頁、第12頁反面至第13頁正面、第53至54頁、第45至46頁、第22頁、第38頁、第19至21頁；原審訴512卷二第97至99頁）。       （不詳） 詐騙被害人等         （不詳） 領款   ３   丙○○（起訴書附表編號2，告訴） 某詐騙集團不詳成員，於107 年5 月28日上午某時許，佯裝成丙○○友人假稱亟需借款週轉，致丙○○陷於錯誤，因而依假冒之友人指示進行操作而轉帳匯款。 107 年5 月28日下午1 時29分許匯款20,000元。   同日下午1 時41分15秒提款20,000元。  ４ 新屋郵局（桃園69支）000-00000000000000號帳戶（戶名：許秀甄）（起訴書誤載為土城學府郵局，業經公訴檢察官當庭更正） 107 年5 月24日上午11時44分許，收件人「劉明湘」、收件地址：臺北市○○區○○○路0段000 巷00弄0 號、包裹號碼：0000-0000-0000 丁○○（起訴書附表編號3、107 年度偵字第29674 號移送併辦附表編號1， 未告訴）  某詐騙集團不詳成員，於107 年5 月29日中午12時許（起訴書略載為當日中午12時30分許，由本院更正如上），佯裝成丁○○友人假稱亟須借款周轉，致丁○○陷於錯誤，因而依假冒之友人指示進行操作而臨櫃匯款。 107 年5 月29日中午12時46分5秒匯款120,000元。 甲○○ 領交簿 ①同日下午1 時3 分35秒提款60,000元。 ②同日下午1 時4 分54秒提款60,000元。 ①證人即告訴人己○○警詢證述（偵13113卷第169至171頁） ②證人即被害人丁○○警詢證述（新北地檢107年度偵字第29674號第15至16頁） ③證人即該帳戶原所有人許秀甄於警詢證述（偵13113卷第199至204頁） ④證人即同案被告周佩賢於原審之證述（原審訴512 卷二第378至384頁）　 ⑤郵政匯款申請書、存摺明細、包裹顧客留存聯、告訴人己○○手機通話紀錄擷圖及匯款申請書、被害人丁○○匯款申請書、拍攝到被告甲○○之現場監視器錄影畫面翻拍照片、包裹領取簽收紀錄、車籍查詢資料、拍攝到被告周佩賢之提款機監視器錄影畫面翻拍照片、提款一覽表、中華郵政公司107年10月2日儲字第1070213618號函、第0000000000號函暨許秀甄帳戶基本資料及歷史交易清單（偵16073卷第93至95頁；偵13113卷第229頁、第164頁、第231頁、第179頁至第189頁；偵16073號卷第94頁；新北地檢偵29674卷第33頁、第31頁、第29頁、第44至46頁、第53至54-2頁；原審訴512卷二第93頁）。       （不詳） 詐騙被害人等   ５   己○○（起訴書附表編號3、107 年度偵字第29674 號移送併辦附表編號1 ，告訴） 某詐騙集團不詳成員，於107 年5 月29日中午12時5 分許，佯裝成己○○姪子假稱亟須借款繳納貨款，致己○○陷於錯誤，因而依假冒之姪子指示進行操作而臨櫃匯款。 107 年5 月29日下午3 時31分14秒匯款50,000元（起訴書贅載107 年5 月29日下午1 時5 分許匯款130,000 元至與前開帳戶無涉之台新銀行大墩分行帳戶，業經公訴檢察官當庭更正）。   該50,000元因即時遭列為警示帳戶而圈存，嗣已由新屋郵局退還予己○○（此部分由本院逕予補充。）        周佩賢 領款   
附表三（被告甲○○之扣案物，時間：民國/金額：新臺幣）
編號 品名及數量     備註 沒收與否 １ SAMSUNG 銀色手機1 支（含SIM 卡1 張） 門號：0000000000/IMEI碼：000000000000000/01號  沒收（被告甲○○所有供犯罪所用之物） ２ 國泰世華商業銀行金融卡1 張 帳號：000-00-000000-0 號/ 戶名：邱千芳  否（與本案無關） ３ 京城銀行金融卡1張   帳號：0000-0000-0000號/戶名：邱千芳  否（與本案無關） ４ 現金2,500元    否（與本案無關）